【裁判字號】    97,聲,1928
【裁判日期】    970530
【裁判案由】    返還提存物
【裁判全文】
臺灣臺北地方法院民事裁定              97年度聲字第1928號
聲  請  人  友傳科技工業股份有限公司
法定代理人  乙○○
相  對  人  甲○○
上列當事人間返還提存物事件，本院裁定如下：
    主  文
聲請駁回。
    理  由
一、聲請人聲請返還本院96年度存字第3891號提存事件內之提存
    金新台幣（下同）105萬元，其陳述略稱：聲請人前依鈞院
    96年裁全字第6252號裁定，以鈞院96年度存字第3891號提供
    擔保及聲請假扣押強制執行後，茲因本案請求業經核發本票
    裁定（台灣士林地方法院96年度票字第8217號），聲請人前
    為保全前開債權供擔保之原因已消滅，爰依法聲請返還前開
    擔保物等語，並提出本票裁定、提存書等影本為證。
二、按返還擔保金，依民事訴訟法第106條準用第104條之規定，
    須符合：（1）應供擔保之原因消滅者；（2）供擔保人證明
    受擔保利益同意返還者；（3）訴訟終結後供擔保人證明已
    定20日以上之期間催告受擔保利益人行使權利而未行使，或
    法院依供擔保人之聲請，通知受擔保利益人於一定期間內行
    使權利並向法院為行使權利之證明而未證明者之要件，法院
    始得裁定返還擔保金。又所謂應供擔保原因之消滅，係指無
    損害發生或債權人本案勝訴確定或就所生損害已經賠償而言
    （最高法院53年度台抗字第279號判例參照）。
三、又執票人依票據法第123條、非訟事件法第100條規定聲請法
    院裁定許可對發票人強制執行，係屬非訟事件，法院僅得依
    非訟事件程序，以審查強制執行許可與否，亦即僅就本票形
    式上之要件是否具備予以審查為已足，並非寓有確定實體上
    法律關係存否之性質，發票人縱對於簽章之真正或本票債務
    業已清償而消滅等實體上事項有所爭執，亦非法院於非訟事
    件程序中所得審究者，故本票裁定准予強制執行確定，並非
    本案訴訟已獲全部勝訴確定。從而，聲請人固然已就假扣押
    保全之請求取得台灣士林地方法院96年度票字第8217號本票
    裁定在案，惟揆諸前揭說明，尚與應供擔保原因消滅要件有
    間。且聲請人又未能證明已得相對人同意返還或已定20日以
    上之期間催告或通知受擔保利益人（即相對人）行使權利，
    而相對人未為行使。因之，依上說明，聲請人之聲請不符合
    返還擔保金之要件，自不能准許。
四、本件聲請不合法，爰依首揭規定，裁定如主文。
中    華    民    國    97    年    5     月    30    日
                  民事第二庭  法  官  吳淑惠
以上正本係照原本作成。
如不服本裁定應於送達後10日內向本院提出抗告狀，並繳納抗告
費新臺幣1,000元。
中    華    民    國    97    年    6     月    2     日
                              書記官  蔡凱如


司法院資訊處製作；財團法人民間司法改革基金會備份。
